【裁判字號】    92,台上,5812
【裁判日期】    921016
【裁判案由】    重傷害
【裁判全文】
最高法院刑事判決                              九十二年度台上字第五八一二號
    上  訴  人  台灣高等法院台中分院檢察署檢察官
    被      告  甲○○
右上訴人因被告重傷害案件，不服台灣高等法院台中分院中華民國九十二年七月二十
二日第二審更審判決（九十二年度重上更(一)字第五一號，起訴案號：台灣台中地方法
院檢察署八十六年度偵字第一四一三七號），提起上訴，本院判決如左：
    主  文
原判決撤銷，發回台灣高等法院台中分院。
    理  由
本件原判決以公訴意旨略以：被告甲○○與被害人黃樹枝係台中市○○街二五四號大
樓鄰居，二人因被告在樓頂避難場所違章加蓋房子，遭被害人檢舉而生嫌隙。民國八
十六年五月二十二日二十時三十分許，二人適在該棟大樓一樓電梯口前相遇，一言不
合而惡言相向，旋即分別基於普通傷害之故意，毆打對方，被告客觀上預見揮拳猛擊
對方眼睛，足以致生眼球破裂失明之重傷結果，仍以普通傷害之犯意，出拳猛擊被害
人左眼，致被害人左眼鞏角膜裂傷，人工水晶體移位，睫狀體剝離，當日急送醫院開
刀住院，於同月三十一日出院，但左眼已無光感失明，改裝義眼等情。因認被告係犯
刑法第二百七十七條第二項後段之傷害人致重傷罪嫌。惟經審理結果，不能證明被告
犯罪，因而撤銷第一審關於論處被告傷害人之身體，因而致人於重傷罪刑之判決，改
判諭知被告無罪，固非無見。
惟查：(一)、無罪之判決，依刑事訴訟法第三百零八條之規定，亦應記載其理由，故對
於被告被訴之事實及卷內其不利之證據資料，如何不足以證明被告犯罪或其行為不罰
，均應詳述其理由，否則即有判決不載理由之違背法令。原判決論斷上訴人辯稱未傷
害被害人等情，足以採信，係以人之眼眶硬骨上僅有薄皮，若被擊打，很容易造成裂
傷，縱使未裂傷，亦會有瘀血情形，而證人即醫師林慧如、胡佳文、廖惠芬等人，亦
證稱被害人之眼眶未有瘀血現象（原判決第六頁第十四至十六行），為其主要論據之
一。然林慧如於原審更審前經訊以：「被害人當天到醫院時眼睛傷勢如何？」答稱：
「左眼皮水腫，……；」「這種傷勢被人打到，有可能嗎？」答稱：「被打到也有可
能，任何碰撞也有可能受傷。」「水腫是否白內障開刀遺留下來？」答稱：「應該碰
撞受傷造成的」（八十九年度上更(一)第二０七號卷第五十一頁）。胡佳文於原審證稱
：被害人之眼皮有腫起來，也有可能是遭人直接以拳頭打中（原審卷第九十二頁背面
）。廖惠芬證稱：被害人當時眼皮比較腫，……任何外力都有可能造成如此傷害（原
判決第三頁第十九行至第四頁第四行）。其等是否均證稱被害人眼眶雖無瘀血現象，
然被害人之眼皮有腫起之情形，且上開腫起有可能是碰撞或遭人以拳頭毆擊所致？而
被告於偵查中並供承：……因事發生糾紛，伊等二人（即被告與被害人）有互打架，
但伊被被害人打的比較嚴重（原判決第八頁第七至八行）等情。則被害人眼皮腫起之
傷，是否非因被告毆擊所致，尚非全然無疑。上情與被告是否有檢察官所指之犯行攸
關，自應詳予調查釐清，原審對上情未詳予調查釐清，復未說明上情何以不能為不利
被告認定之理由，僅以被害人眼眶無瘀血情形，即為有利被告之論斷，其查證未盡且
理由欠備，遽行判決，尚嫌速斷，其審理猶有未盡。(二)、依法應於審判期日調查之證
據雖已調查，而其內容未明瞭者，即與未經調查無異，如遽行判決，仍屬應於審判期
日調查之證據而未予調查，尚不得遽對被告為有利或不利之認定。原判決為被告無罪
之諭知，無非依憑證人簡嘉宏供述各情，為其主要論據之一。然被害人否認簡嘉宏供
述各節屬實，並具狀指稱：伊與被告互毆之位置是在大樓內電梯與通往二樓之樓梯間
，簡嘉宏所在位置不可能看到伊與被告互毆之情形等情，並提出繪製之現場圖及照片
四張為證，及請求勘驗現場以釐清真相（第一審卷第三十至三十一頁、第三十七至三
十九頁、第六十一頁）。而簡嘉宏證稱：伊到達後按對講機聯絡，被告接到後要伊在
樓下等，伊在外面背對門等（同上卷第二十九頁背面）。另第一審判決亦斟酌上開各
項證據資料後，論斷簡嘉宏供述各情，並不能證明被告未曾出手傷害被害人（第一審
判決理由欄一、(2)）。被害人、簡嘉宏所供述之上開各情，及被害人所提出之現場圖
、照片等是否屬實？苟被害人、簡嘉宏所供述之上開各情，及被害人所提出之現場圖
、照片屬實，則簡嘉宏於案發時若未進入大樓內，其是否能目睹被告與被害人互毆之
經過，即非全無疑義。上情與被告是否有檢察官所指之犯行攸關，自應詳予調查釐清
，原審對上情未詳予調查釐清，率認簡嘉宏供述各情係屬事實，並據為被告有利之論
斷，其查證未盡且理由欠備，遽行判決，尚有未合。檢察官上訴意旨指摘原判決不當
，為有理由，應認仍有撤銷發回之原因。
據上論結，應依刑事訴訟法第三百九十七條、第四百零一條，判決如主文。
中      華      民      國    九十二    年      十      月     十六     日
                              最高法院刑事第三庭
                                  審判長法官  董  明  霈
                                        法官  林  茂  雄
                                        法官  王  居  財
                                        法官  張  祺  祥
                                        法官  池  啟  明
      右正本證明與原本無異
                                              書  記  官
中      華      民      國    九十二    年      十      月    二十三    日


司法院資訊處製作；財團法人民間司法改革基金會備份。
